【裁判字號】    90,交抗,425
【裁判日期】    901031
【裁判案由】    違反道路交通管理處罰條例
【裁判全文】
臺灣高等法院交通事件裁定                           九十年度交抗字第四二五號
    抗告人即
    受 處分 人  甲○○
右抗告人因違反道路交通管理處罰條例案件，不服臺灣臺北地方法院中華民國九十年
九月二十七日裁定（九十年度交聲字第五五六號），提起抗告，本院裁定如左：
    主  文
抗告駁回。
    理  由
一、按汽車駕駛人，行經有燈光號誌管制之交岔路口闖紅燈者，處銀元六百元以上一
    千二百元以下罰鍰（即新台幣下同一千八百元以上三千六百元以下），行為時道
    路交通管理處罰條例第五十三條定有明文。又，汽車駕駛人駕駛汽車違反道路交
    通管理處罰條例第五十三條規定者，除應依該條所規定之罰鍰處罰外，並予記違
    規點數三點，同條例第六十三條第一項第三款亦定有明文。且交通違規事件裁罰
    案件，性質上屬於交通行政主管機關本於職權就公法上具體事件所為之決定而對
    外直接發生法律效果之單方行政行為，參酌行政法院五十六年度判字第八一號判
    例意旨「本件原告行為時尚在舊所得稅法施行期間，實體上固應適用舊法，但被
    告官署稽徵程序係開始於現行所得稅法令公布施行以後，程序上即應適用新法」
    ，本件道路交通管理處罰條例雖於民國九十年一月十七日公布修正，於同年六月
    一日施行，依行政「實體從舊，程序從新」原則，尚無比較新舊法之問題。
二、本件受處分人即抗告人甲○○於民國（下同）八十九年十一月十九日中午十二時
    五分許，駕駛車號ＡＨ－八三九二號自用小客車，行經台北市○○街○道口設有
    燈光號誌管制之交岔路口闖紅燈右轉行駛，為台北市政府警察局中山分局警備隊
    警員林碧記當場發現攔停，並以受處分人有違反行為時道路交通管理處罰條例第
    五十三條規定之行為掣單舉發，嗣因受處分人拒絕簽收警員開立之舉發違反道路
    交通管理事件通知單，經警員在舉發通知單上載明受處分人拒絕簽收之事由後，
    有舉發違反道路交通管理事件通知單在卷可稽（見院法院卷第十頁），並經警員
    林碧記在原法院到供證屬實；依違反道路交通管理事件統一裁罰標準及處理細則
    第十一條第一項第一款規定，視為受處分人已經收受該通知單。嗣因受處分人未
    依限自行到案，原處分機關乃依行為時道路交通管理處罰條例第五十三條、第六
    十三條第一項第三款及行為時違反道路交通管理事件統一裁罰標準及處理細則第
    四十四條第一項之規定於九十年五月四日逕行裁處異議人罰鍰三千六百元，並予
    記違規點數三點；亦有臺北市交通事件裁決所違反道路交通管理事件裁決書附在
    原法院卷可參（見院法院卷第九頁）。
三、抗告意旨雖以：依該警員證詞，抗告人既距前車約有二十公尺，若再加上前述拖
    板車之車身八到十公尺，則有三十公尺，正足顯示已全部涵括其匝道口，且其車
    高遮蓋與抗告人行駛方向垂直燈號之全部，該員如何能據以謂抗告人紅燈右轉，
    況該員所站位置無法看到燈號；且當時說可以開輕一點云云。惟查：證人舉發警
    員林碧記在原法院到庭證稱：受處分人是九十年五月十五日申訴的，受處分人向
    隊長申訴時我不在現場，所以我不知道；但是那是講他的一面之詞、我那天站在
    濱江街東到西的匝道口，大概是七十度的右彎，我看著號誌燈，那個號誌燈剛變
    成紅燈時有一部拖板車開過去，開過去時拖板車後車輪大概已經是紅燈了，後面
    緊跟個ＡＨ─八三九二號自小客車，大概是二十公尺，他是緊隨拖板車，那時我
    確定已經紅燈幾秒鐘我才攔下，攔下之後我就跟他說紅燈右轉，他攔下時也可能
    有載人或是路人，告訴他說可以開未禮讓行人，這不是我說的，當時我站在有畫
    警員的地方，我看到的燈號是有寫號誌燈的地方、當天我攔他下來時他還問我紅
    綠燈的位置在何處，叫我報給他看，他連紅綠燈的位置都不知道等語（見原法院
    卷第十九頁、第二十頁）；並當庭繪製現場圖一紙在卷可稽。次查，交通警員掣
    單舉發違反道路交通管理處罰條例所列之違規事實，本質上為行政處分，係公務
    員基於職務上權力，依法就特定之具體事件所為具有公法上效果之單方行政行為
    ，基於公務員為公法上行為具有公信力之原則，該行政處分當可被推定為真正，
    其據以依法處分之事實認定亦為真正無誤，此與民事訴訟法第三百五十五條第二
    項規定：「文書依其程式及意旨得認作公文書者，推定其為真正」之情形相同，
    本此公信原則，乃立法者賦予行政機關制定違反道路交通事件統一裁罰標準及處
    理細則，使勤務警員得當機處分（如該細則第二十三條）以達其維護交通秩序、
    安全之行政目的；反之，若謂公務員一切行政行為均需預留證據以證其實，則國
    家行政勢必窒礙難行，據此，刑事訴訟法就犯罪證據有關之規定中與屬行政秩序
    罰之交通違規裁罰本質不合之部分，自不在準用之列。從而，受處分人既未就執
    勤警員之舉發有誤提出相關證據以供調查；本件經查亦無任何證據足資證明警員
    有捏造事實違法取締之情事，則執勤警員本其維護通秩序、安全職責所為之舉發
    ，自應受到合法、正確之推定。再查，縱或受處分人車輛前方有拖吊車擋住視線
    ，因用路人行車時，對於道路標誌、標線、號誌及其他車輛行車動向均應謹慎觀
    察以憑駕車，受處分人於右開時地，通過設有燈光號誌管制之交岔路口時，既因
    前面車輛遮住燈光號誌而無從判斷是否為綠燈可繼續通行，自應稍作暫停辨識清
    楚燈光號誌後始續行，其無論燈光號誌是否已轉換為紅燈，仍執意續行，自屬有
    闖紅燈之行為。又查，經原法院函查受處分人前往舉發機關陳情之情形，依舉發
    機關警備隊隊長許錦郎報告：經查市民甲○○曾至本隊（正確時間已不復記憶）
    口頭向本人陳情對於八十九年十一月十九日十二時五分在本市○○街為本隊警員
    林碧記舉發闖紅燈有所不服，褚民稱前有拖板車擋住其視線致使渠未發現紅燈而
    誤闖等情，職即告知請其依法可向裁決機關舉證申訴，因警備隊為舉發單位，無
    權接受申訴，褚民亦同意向裁決機關申訴等語；尚無受處分人所指警備隊隊長認
    情有可原之情，亦有台北市政府警察局中山分局九十年九月十四日北市警中分交
    字第九０六四五五三二００號函附卷可考。至於受處分所提出之現場照片乃事後
    所拍攝；本件證人警員林碧記既已明白指出取締當時所站立之位置，及其所觀察
    之燈光號誌，自難以事後照片否定證人警員林碧記所為證詞。抗告人所辯，委無
    可採。
四、原法院因以受處分人確有在右開時地駕駛汽車行經有燈光號誌管制之交岔路口右
    轉闖紅燈之行為，而因受處分人未依限自行到案，原處分機關乃依行為時道路交
    通管理處罰條例第五十三條、第六十三條第一項第三款及行為時違反道路交通管
    理事件統一裁罰標準及處理細則第四十四條第一項之規定逕行裁處異議人罰鍰三
    千六百元，並予記違規點數三點，核無違誤，而裁定駁回受處分人之聲明異議，
    核無不合。抗告意旨執前詞指摘原法院裁定不當，並無理由，應予駁回。
五、據上論結，應依道路交通案件處理辦法第二十六條、刑事訴訟法第四百十二條，
    裁定如主文。
中      華      民      國    九十      年      十      月    三十一    日
                              臺灣高等法院交通法庭
                         審判長法  官  劉  景  星
                                        法  官  陳  志  洋
                                        法  官  陳  博  志
右正本證明與原本無異。
不得再抗告。
                                        書記官  陳  嘉  文
中      華      民      國      九十     年   十一    月      六        日


司法院資訊處製作；財團法人民間司法改革基金會備份。
